臺灣高等法院花蓮分院刑事判決　　　　　　　　　九十二年度上更(一)字第七五號
　　上訴人即被告　戊○○
　　指定　辯護人　丁○○律師
右上訴人因違反毒品危害防制條例等案件，不服臺灣花蓮地方法院九十年度訴字第一
九四號中華民國九十一年十二月二十四日第一審判決（起訴案號：臺灣花蓮地方法院
檢察署八十九年度偵字第三一六四、三八００、三八０一號；九十年度偵字第一、一
五九、五六三號及移
由最高法院發回更審，本院更為判決如左：
    主  文
原判決關於戊○○部分撤銷。
戊○○共同連續販賣第二級毒品，累犯，處有期徒刑柒年陸月。扣案之第二級毒品安
非他命玖包（毛重貳拾伍點陸壹公克，驗後重量貳拾貳點柒參公克）、第二級毒品安
非他命壹包（毛重壹點玖玖公克，驗後重量壹點貳陸公克），均沒收銷燬之。扣案之
小型分裝袋陸拾個及販賣所得新台幣肆萬壹仟元均沒收（其中壹仟元應與張志豪連帶
沒收），前揭販賣所得如全部或一部不能沒收時，以其財產抵償之。
    事  實
一戊○○曾於民國（下同）八十六年間因違反麻醉藥品管理條例案件，經法院判處有
  期徒刑四月確定，甫於八十六年十一月七日易科罰金執行完畢，仍不知悔改，或單
  獨一人，或分別與吳家桂（已於九十一年三月二十五日死亡，未據起訴）、張志豪
  （張志豪販賣第二級毒品部分已經本院判處有期徒刑三年六月由最高法院駁回上訴
  確定）共同基於意圖營利販賣第二級毒品之犯意聯絡，連續於附表所示之時間、地
  點、方式，販售第二級毒品安非他命予附表所示之人，其販賣毒品所得共計新台幣
  （下同）四萬一千元（附表編號3.及5.部分，因購買者張志豪及甲○○尚未付款，
  故此部分販賣金額尚不能認係販毒所得）。嗣為警於八十九年十月十三日下午九時
  許，在花蓮縣瑞穗鄉○○○路一四四號，查獲張志豪後，循線於同日下午十時三十
  分許在花蓮縣瑞穗鄉○○路○段一二三號瑞雄山莊查獲吳家桂、戊○○，並在戊○○皮包內查獲第二級毒品安非他命九包（毛重二十五點六一公克，驗後重量二十二
  點七三公克）；再於同年十二月十日下午十時許在花蓮縣瑞穗鄉○○○路二一七巷
  九十八之一號前，查獲戊○○並查扣第二級毒品安非他命一包（毛重一點九九公克
  ，驗後重量一點二六公克）及小型分裝袋六十個。
二案經花蓮縣警察局玉里分局報告臺灣花蓮地方法院檢察署檢察官偵查起訴。
    理  由
一訊據上訴人即被告戊○○矢口否認有右揭犯行，並辯稱：伊沒有賣毒品，伊於右揭
  期間未婚懷孕並剖腹生產，伊不可能前去瑞穗販賣云云。
二惟查：被告於附表所示時地或單獨或分別與吳家桂、張志豪共同販賣第二級毒品安
  非他命予己○○、丙○○、張志豪、乙○○、甲○○等人之事實，已經己○○、丙○○、張志豪、乙○○、甲○○五人於警詢、檢察官偵查及法院審理中一再指證在
  卷（己○○部分見玉警刑字第二二八二號卷第三九、四十頁、八十九年度偵字第三
  一六四號卷第一四七至第一五０頁、原審卷第七七、九五頁、本院上訴卷第一二四
  至一二八頁；丙○○部分見八十九年度偵字第三一六四號卷第三一八頁；張志豪部
  分見玉警刑字第二二八二號卷第五十頁、八十九年度偵字第三一六四號卷第一四九
  頁反面、本院上訴卷第六五至六六頁；乙○○部分見九十一年度偵字第三二六號卷
  第二五頁、本院上訴卷第九三頁；甲○○部分見九十年度偵字第一五九號卷第一九
  頁反面、本院上訴卷第一二五至一二六頁）。被告於偵查中亦坦承：「我有交安非
  他命給丙○○，九月間在丙○○住處給他。」等語（見八十九年度偵字第三一六四
  號卷第四十五頁）；「我只有在今年九月中旬至十月初中間交給丙○○二次安非他
  命，每次各一包。」等語（見八十九年度偵字第三一六四號卷第一三一頁反面）；
  於本院前審調查時再坦承：「吳家桂開車載我，剛好乙○○打電話進來，是吳家桂
  要我幫他接一下電話，有一次吳開車載我去乙○○家的附近，要我下車把東西（指
  安非他命）拿給張，並向張收錢」等情（見本院上訴卷第九三頁），本院再參照證
  人乙○○於本件案發之前，並無任何施用毒品前科紀錄，有其被告全國前案紀錄表
  可稽，依現行毒品危害防制條例之規定，並無以供述毒品來源以邀得減刑寬典之必
  要，其供述情節至屬可信，足證被告前揭期間確有販賣毒品之事實。再對照被告於
  本院更審準備程序中坦承：伊與己○○、丙○○、張志豪、乙○○、甲○○等人均
  屬朋友關係，且伊確有交付毒品予彼等之事實等語（見本院更(一)卷第四一頁），亦
  堪見己○○、丙○○、張志豪、乙○○、甲○○等人前揭指證確非憑空虛構。
三被告雖辯稱：伊於八十九年八月二十一日剖腹生產，其於生產前大腹便便，產後行
  動不便，均不可能販賣毒品云云。惟查：被告雖於八十九年八月廿一日住院，因難
  產施行剖腹生產手術，惟於八十九年八月廿五日即已出院，有黃港生婦產科醫院診
  斷證明書在卷可參。被告於生產後不久之八十九年十月十四日於偵查中即已明確坦
  承其於八十九年九月間曾經交安非他命給丙○○之事實（見第三一六四號偵查卷第
  四五頁正面），已足見其所謂產後行動不便，不可能販賣毒品一節，並不足取。且
  被告於該次訊問中坦承其於警訊中關於多次交付毒品予張家豪及丙○○等人之供述
  屬實（見第二二八二號警詢卷第十二至十九頁，除吳家桂部分外），僅係以伊並尚
  未收到錢，伊僅係幫渠等調貨等語為辯，故被告於本院審理中所為前揭辯解顯不足
  取。況被告於本院準備程序中亦仍坦承其與己○○、丙○○、張志豪、乙○○、甲○○等人都是吸毒的朋友，伊確實有拿毒品給他們等語（見本院更(一)卷第四一頁）
  ，故被告確有於前揭期間交付毒品予己○○、丙○○、張志豪、乙○○、甲○○等
  人之事實，應屬毋庸置疑，辯護意旨請求傳訊己○○、丙○○、張志豪、乙○○、
  甲○○等人到庭查明渠等是否知道被告當時是在懷孕中一節，以證明渠等可能係串
  同誣指被告販毒以邀得減刑寬典，核無必要。
四至辯護意旨另指：被告等人遭逮捕，係因警方「陷害教唆」所致，其取得之證據，
  並無證據能力云云。惟證人即查獲警員吳世明、陳其昌於原審到庭證稱：係依據線
  民提供之消息，始到「鶴山茶行」查緝毒品交易，本來查緝之對象係丙○○，線民
  之前曾向梁某買過毒品。該次毒品交易係線民與丙○○約好地點，線民表示要坐計
  程車過去，後來由吳世明帶了七、八名警員去查等語（見原審卷第二一九頁），顯
  見該次毒品交易係警方之線民自行與丙○○約好交易地點後再向警方密報，由警方
  前往交易現場埋伏，守株待，而待得甲○○前來交易，並非出於警方之陷害而教
  唆甲○○前來交易。至於警方何以未將現場黃色計程車內等待交易之線民一併逮捕
  ，係警方辦案程序有無瑕疵之問題，不可遽為指稱因警方未一併逮捕線民即認定該
  次毒品交易係出於警方之陷害教唆。另按修正前刑事訴訟法第一百三十一條第一項
  第二款規定「因追躡現行犯或逮捕脫逃之人者」，得逕行搜索，所謂「追躡」，固
  以從現行犯或脫逃人持續尾隨、跟蹤為要件，然亦非一定要緊緊相隨，寸步不離現
  行犯或脫逃人為必要，因追捕過程中查覺現行犯或脫逃人可能前往之地點而先行前
  往埋伏等待，亦屬合於前述之追躡意涵。甲○○自「鶴山茶行」逃脫後，警方即自
  後尾隨跟蹤，至舞鶴山下，發現甲○○之車子棄置該處，經警方聯絡線民，線民稱
  可能返回住處，故警方才前往丙○○位於中正南路一四四號之住處（因警方當時一
  直以為交易者係丙○○）等情，業據證人即查獲警員吳世明、陳其昌證述明確，故
  警方為逮捕丙○○自可進入其住處搜索，雖此搜索係為拘捕丙○○所為之搜索，僅
  可搜索丙○○，而不可逕行搜索其住宅（學理上稱作：拘捕搜索），惟丙○○住宅
  內當時尚有己○○、蔡公時、張志豪、林淑惠、張秀蘭、柯權恆、邱永豐等人在場
  ，彼等七人對於警方到場搜索均未表示反對之意見，已同意搜索（雖「同意搜索」
  係九十一年刑事訴訟法修正時，始於該法第一百三十一條之一增列，惟修法前亦應
  適用），難謂所取得之證據無證據能力。又己○○於原審供稱：當時剛吸完毒品（
  見原審卷第二一九、二二０頁），足見己○○等人為現行犯，警方現場將彼等逮捕
  並帶回警局製作筆錄，逮捕偵辦程序皆屬合法，彼等所作之供述，自有證據能力。
  而被告戊○○則係因張志豪供出毒品來源，因而被警查獲等情，有警訊筆錄在卷可
  稽，其筆錄自亦有證據能力，辯護意旨此部分辯解亦不足取。
五按毒品買賣，係屬嚴重違法行為，非可公然為之，故其交易價格每因買賣雙方關係
  之深淺、買賣之數量、貨源是否充裕、查緝是否嚴緊及其取得成本高低等因素而有
  不同，非可一概而論。而販賣之利得，除販賣者坦承之外，實難查得實情，惟販毒
  品犯行之法定刑度甚重，係眾所週知之事實，依一般驗法則，販賣甲基安非他命者
  鋌而走險，苟非意在營利，所為何來？是本院雖因被告矢口否認其有販賣安非他命
  犯行，致無法查得其所為販賣安非他命之價差，惟依上述說明，被告具有營利之意
  圖，仍堪認定。
六此外，復有第二級毒品安非他命九包（毛重二十五點六一公克，驗後重量二十二點
  七三公克）、第二級毒品安非他命一包（毛重一點九九公克，驗後重量一點二六公
  克）、小型分裝袋六十個及內政部警政署刑事警察局九十年十月十五日刑鑑字第一
  八五五０九號鑑驗通知書乙紙在卷可稽（見原審卷第七二、七三頁）。本件事證明
  確，被告所辯均不足採信，犯行堪以認定。
七核被告所為，係違反毒品危害防制條例第四條第二項之販賣第二級毒品罪。被告戊○○與吳家桂、張志豪間，有犯意之聯絡及行為之分擔，均為共同正犯。被告所犯
  持有毒品之低度行為為販賣之高度行為吸收，不另論罪。被告先後多次販賣毒品之
  犯行，時間緊接，構成要件相同，顯係基於概括犯意反覆為之，應依連續犯規定，
  論以一罪，並依法加重其刑。被告戊○○曾於八十六年間因違反麻醉藥品管理條例
  案件，經法院判處有期徒刑四月確定，甫於八十六年十一月七日易科罰金執行完畢
  ，有臺灣高等法院被告全國前案紀錄表一份在卷可稽，其於前案執行完畢後五年以
  內再犯本件有期徒刑以上之罪，為累犯，應依刑法第四十七條規定加重其刑。原審
  據以論科，固非無見。惟原審未認定附表編號2.5.部分為被告戊○○與吳家桂共同
  販售，且對被告販賣所得未依法沒收，均有未洽。被告上訴雖無理由，惟原判決關
  於被告部分，既有可議，本院自應予以撤銷改判。爰審酌被告之犯行，助長毒品蔓
  延於社會，擴大毒品危害，對社會造成之危害重大，並斟酌被告販賣毒品之次數、
  數量及犯罪後之態度等一切情狀，量處如主文所示之刑。扣案之第二級毒品安非他
  命九包（毛重二十五點六一公克，驗後重量二十二點七三公克、第二級毒品安非他
  命一包（毛重一點九九公克，驗後重量一點二六公克）係毒品，應依毒品危害防制
  條例第十八條第一項前段宣告沒收銷燬之。扣案之小型分裝袋六十個則係在被告之
  皮包內查獲，顯係被告所有預備供販賣毒品用之物，與被告販賣所得共四萬一千元
  ，均應依毒品危害防制條例第十九條第一項規定沒收（其中附表編號6.部分之販賣
  所得一千元係被告與張志豪共同販賣所得，應與張志豪連帶沒收），如全部或一部
  不能沒收時，以其財產抵償之。
八據上論斷，應依刑事訴訟法第三百六十九條第一項前段、第三百六十四條、第二百
  九十九條第一項前段，毒品危害防制條例第四條第二項、第十八條第一項前段、第
  十九條第一項，刑法第十一條前段、第二十八條、第五十六條、第四十七條，判決
  如主文。
本案經檢察官李土城到庭執行職務。
中      華      民      國    九十三    年      一      月     十四     日
                                    審判長法官  謝  志  揚
                                          法官  蔣  有  木
                                          法官  何  方  興
右正本證明與原本無異。
如不服本判決應於判決送達後十日內向本院提出上訴狀。其未敘述理由者，並應於提
出上訴狀後十日內向本院補提理由狀（須附繕本）。
                                        書記官  劉  妙  娘
中      華      民      國    九十三    年      一      月     十四     日
